臺灣高等法院交通事件裁定　　　　　　 96年度交抗字第605號
抗　告　人
即受處分人
即 異議 人　甲○○
上列抗告人因違反道路交通管理處罰條例案件，不服臺灣基隆地
方法院，中華民國96年6月29日所為裁定（96年度交聲字第108號
），提起抗告，本院裁定如下：
    主  文
抗告駁回。
    理  由
一、本件抗告意旨略以：
（一）抗告人即受處分人即異議人甲○○於聲明異議狀中曾述明
      該員警攔停位置距該路口紅綠燈停止線約二百五十公尺，
      並附照片，指該路段為一凸型路面，該員警只看得到紅綠
      燈的上半緣，看不到路口車輛通過之情形，對於異議人之
      敘述該員警並未提出異議，表示所述該員警認同，而在裁
      定書之理由四中略以：證人周科竹及本件舉發員警到庭結
      稱：「（問：以你當時所在位置，能否看見路面上的停止
      線？）看不見，因為那段道路有坡度，異議人的行向，正
      好是上坡，到我那裡，才開始變下坡，所以看不到地上標
      示的標線，只看得見號誌燈。」、「就我所舉發當時所見
      ，與異議人同向行駛的汽、機車都已經靜止，只有異議人
      一個人將車子騎入路口，異議人闖紅燈之違規行為明確。
      」云云，惟：
  (1)、法官並未針對聲明異議書所述，詢問員警在舉發時所在位
      置能否看見路口車輛通過之情形，如依聲明異議狀中所述
      ，員警僅能看見號誌燈，無法看見路口經過之車輛，則員
      警並無法在舉發當時看見與異議人同向行駛之車輛已經停
      止，亦無法看見異議人有違規之事實，員警所言，前後實
      有矛盾之處。
  (2)、當天現場有兩位員警，在異議人遭攔停之後數秒鐘，陸續
      約有三輛機車遭員警攔停，因異議人與員警對於違規事實
      有爭議，所以員警請異議人至旁邊稍做等待，待其完成舉
      發上述約三輛機車駕駛人後才與異議人作爭論，實與員警
      所述只有異議人一人將車子騎入路口明顯不符。
（二）在裁定書中理由四中略以：「（問：『假如異議人只是搶
      黃燈，而非闖紅燈，但異議人行經你視線所及位置時，燈
      號正好轉紅』之可能性，你能否完全排除？）．．．在我
      舉發異議人闖紅燈的路口前面有另外一個路口，按照當地
      的號誌設計，倘若舉發路口的號誌是黃燈，則上一個路口
      的號誌應該已經變成紅燈，而且舉發路口與上一個路口相
      距一百五十公尺遠，所以除非異議人在上一個路口搶黃燈
      ，否則異議人不可能在舉發路口仍然可以看見黃燈的號誌
      ，所以異議人可能記錯搶黃燈的路口或者所言情節根本不
      實（因為以當地的距離，異議人不可能連續搶兩個路口的
      黃燈。）。」云云，惟查：
  (1)、員警並未針對法官的詢問作答。
  (2)、針對員警的答覆：「舉發路口與上一個路口相距一百五十
      公尺遠，所以除非異議人在上一個路口搶黃燈，否則異議
      人不可能在舉發路口仍然可以看見黃燈的號誌」部分，以
      及對於兩路口燈號變化之爭議，異議人當時在庭上曾多次
      向法官提出質疑，但法官卻認定員警所述為實，根本不理
      會本人的質疑。
  (3)、經異議人於九十六年七月十八日下午約四時五十分至現場
      勘查，在上一個路口以碼表量測號誌週期結果，往基隆方
      向綠燈六十秒、黃燈三點五秒、紅燈三十七點五秒，一週
      期為一百零一秒，乃此路口綠燈變黃燈後的六點五秒舉發
      路口由綠燈變黃燈，又另測一機車由上一路口停止線行至
      舉發路口停止線費時約十七秒（未測其車速），再查依員
      警所述兩路口相距一百五十公尺，該路段限速六十公里，
      以六十公里之時速通過該兩路口需時九秒，所以騎車至舉
      發路口由綠燈變為黃燈時，在其行經上一路口時其燈號絕
      對為綠燈，二點五秒後才會由綠燈轉黃燈，是以該員警所
      述實為不符。
（三）日前亦有報載，推論方法遭臺灣臺北地方法院宣告無效，
      該員警是以看到紅燈狀態後讀秒來判斷車是否有闖紅燈，
      亦屬於推論判斷，無法百分之百確定本人是否闖紅燈，也
      無其他證據證本人有闖紅燈的事實云云。
二、按「汽車駕駛人，行經有燈光號誌管制之交岔路口闖紅燈者
    ，處新臺幣一千八百元以上五千四百元以下罰鍰。」道路交
    通管理處罰條例第五十三條第一項定有明文。且依同條例第
    六十三條第一項第三款規定，另應併記違規點數三點。
三、本件異議人即受處分人即抗告人甲○○於民國九十六年二月
    十三日晚間九時二十八分左右，騎乘AF3-053號機車，行經
    臺北縣汐止市○○○路十七公里處（往基隆方向）有燈光號
    誌管制之交岔路口（以下簡稱系爭路口）闖紅燈，為警攔停
    後掣單舉發，經依道路交通管理處罰條例第五十三條第一項
    規定，裁處異議人罰鍰新臺幣（下同）一千八百元，並依同
    條例第六十三條第一項第三款規定，記違規點數三點。異議
    人對上開裁處向原審法院提出異議，經原審法院傳訊舉發之
    警員，詳予審酌相關卷證資料，就異議人所指亦詳予指駁，
    而認原裁處並無不當，異議人之異議無理由而駁回其異議。
    本院經詳核全案卷證資料，認原審就異議人之聲明異議，以
    異議為無理由予以駁回，其認事用法均無不合。
四、至異議人雖以上開抗告意旨所載理由提起抗告，惟查：
（一）抗告意旨所指：「法官並未針對聲明異議書所述，詢問員
      警在舉發時所在位置能否看見路口車輛通過之情形」乙節
      ，按證人即舉發之警員周科竹在九十六年五月十六日原審
      法院訊問時證稱：伊當時舉發之位置距離相片紅筆所圈示
      處，尚有五公尺之距離，更靠近號誌處，雖看不見地上所
      標示之停止線，但看得見號誌燈，伊依據號誌燈，判斷異
      議人闖紅燈云云，按號誌燈係設在路口處，依卷附相片所
      示，及證人周科竹之前開供證，證人周科竹所在位置，要
      能看見路口車輛通過之情形甚明。
（二）抗告意旨所指：「當天現場有兩位員警，在異議人遭攔停
      之後數秒鐘，陸續約有三輛機車遭員警攔停，因異議人與
      員警對於違規事實有爭議，所以員警請異議人至旁邊稍做
      等待，待其完成舉發上述約三輛機車駕駛人後才與異議人
      作爭論，實與員警所述只有異議人一人將車子騎入路口明
      顯不符。」乙節，按上開抗告意旨所指，異議人先被攔停
      後，經數秒鐘，復有三輛機車被攔停之事實縱令屬實，惟
      本件證人周科竹係就異議人向原審法院提出異議而應訊，
      法官未訊其當時有無其他機車被攔停，故卷內資料未有另
      外機車被攔停之記載，乃情理之常，何能因之即認證人周
      科竹所證不實。
（三）抗告意旨所指裁定書中理由四中記載：「（問：『假如異
      議人只是搶黃燈，而非闖紅燈，但異議人行經你視線所及
      位置時，燈號正好轉紅』之可能性，你能否完全排除？）
      ．．．在我舉發異議人闖紅燈的路口前面有另外一個路口
      ，按照當地的號誌設計，倘若舉發路口的號誌是黃燈，則
      上一個路口的號誌應該已經變成紅燈，而且舉發路口與上
      一個路口相距一百五十公尺遠，所以除非異議人在上一個
      路口搶黃燈，否則異議人不可能在舉發路口仍然可以看見
      黃燈的號誌，所以異議人可能記錯搶黃燈的路口或者所言
      情節根本不實（因為以當地的距離，異議人不可能連續搶
      兩個路口的黃燈。）。」，惟員警並未針對法官的詢問作
      答乙節，經本院詳核原審訊問筆錄所載，證人周科竹有回
      答「我沒有辦法排除。」（詳一審卷第二十二頁第十三行
      ）；又裁定書所以為上開記載，由上開「．．．」可知，
      「在我舉發異議人闖紅燈．．．」之前，證人周科竹尚另
      有其他之供證而為原審裁定內所不採用，而故予省略，並
      無矛盾之處；是異議人之抗告意旨，就此部分所指，顯有
      誤會。
（四）至於異議人之抗告意旨另指：「員警的答覆：『舉發路口
      與上一個路口相距一百五十公尺遠，所以除非異議人在上
      一個路口搶黃燈，否則異議人不可能在舉發路口仍然可以
      看見黃燈的號誌。』，異議人當時在庭上就兩路口燈號變
      化之爭議曾多次向法官提出質疑，但法官卻認定員警所述
      為實，根本不理會本人的質疑。」乙節，經查，本院經詳
      核原審筆錄結果，由筆錄之記載，可知原審就證人周科竹
      在舉發時，如何能確知異議人當時的確有闖紅燈乙情，已
      詳予訊問，證人周科竹對於其所以認定異議人確有闖紅燈
      之事實，亦已詳為說明其認定之理由及依據，原審就異議
      人在調查中提出之質疑，亦曾即問質證人周科竹，在裁定
      書中亦已詳予說明其認定取捨之理由及依據，足徵異議人
      人所指「根本不理會本人的質疑」云云，顯屬無稽。
（五）異議人之抗告意旨又指：「經異議人於九十六年七月十八
      日下午約四時五十分至現場勘查，在上一個路口以碼表量
      測號誌週期結果，往基隆方向綠燈六十秒、黃燈三點五秒
      、紅燈三十七點五秒，一週期為一百零一秒，乃此路口綠
      燈變黃燈後的六點五秒舉發路口由綠燈變黃燈，又男童測
      一機車由上一路口停止線行至舉發路口停止線費時約十七
      秒（未測其車速），再查依員警所述兩路口相距一百五十
      公尺，該路段限速六十公里，以六十公里之時速通過該兩
      路口需時九秒，所以騎車至舉發路口由綠燈變為黃燈時，
      在其行經上一路口時其燈號絕對為綠燈，二點五秒後才會
      由綠燈轉黃燈，是以該員警所述實為不符。」云云，查，
      姑不論異議人上開測試結果是否與實際相符，惟按本件證
      人周科竹係依據異議人之車闖舉發路口之紅燈號誌，而予
      攔停取締舉發，據證人周科竹復稱：「以我當時所在位置
      ，我只可以看見綠燈、紅燈的號誌，黃燈的號誌則因礙於
      設計的方式，我無法從我所在位置辨識（黃燈只是用來提
      醒駕駛人）。」、「而且就我舉發當時所見，與異議人同
      向行駛的汽、機車都已經靜止，只有異議人一個人將車子
      騎入路口，異議人闖紅燈之違規行為明確。」、「當時我
      攔停異議人時，異議人也是強辯稱他是搶黃燈，不是闖紅
      燈，我還不敢立刻開紅單，就請異議人先留下來，並等舉
      發路口號誌再度轉換時，與異議人當場確認號誌變換及闖
      紅燈、搶黃燈情況之不同，確認無誤後，我才敢開舉發單
      ，可是異議人還是強詞奪理，並拒絕簽紅單。」等語（參
      見一審訊問筆錄第2-4頁），足見證人周科竹之舉發異議
      人闖紅燈，與異議人是否有闖舉發路口之「前一路口」之
      黃燈號誌，並無直接關連，是上開異議人之抗告意旨所指
      ，尚不能為異議人無前開違規事實之證明。
（六）抗告意旨雖復指：「日前亦有報載，推論方法遭臺灣臺北
      地方法院宣告無效，該員警是以看到紅燈狀態後讀秒來判
      斷車是否有闖紅燈，亦屬於推論判斷，無法百分之百確定
      本人是否闖紅燈，也無其他證據證本人有闖紅燈的事實。
      」云云，惟姑不論抗告意旨所指報載內容如何，均不能為
      異議人無上開違規事實之證明。
五、綜上所述，本件異議人之違規事實已甚明確，原處分機關援
    引首開規定，對異議人為首揭裁處，並無不當，原審以異議
    人之異議為無理，而以裁定駁回，亦屬適法，且無不當；異
    議人猶執前詞提起抗告，指摘原裁定不當，難認為有理由，
    應予駁回。
六、據上論結，應依道路交通案件處理辦法第二十六條，刑事訴
    訟法第四百十二條，裁定如主文。
中　　華　　民　　國　　96　　年　　8 　　月　　16　　日
                  刑事第三庭審判長法  官  許國宏
                                  法  官  楊貴志
                                  法  官  許增男
以上正本證明與原本無異。
不得再抗告。
                                  書記官  葉金發
中　　華　　民　　國　　96　　年　　8 　　月　　16　　日
